【裁判字號】    96,訴,4573
【裁判日期】    970331
【裁判案由】    毒品危害防制條例
【裁判全文】
臺灣板橋地方法院刑事判決              96年度訴字第4573號
公  訴  人  臺灣板橋地方法院檢察署檢察官
被      告  甲○○
上列被告因違反毒品危害防制條例案件，經檢察官提起公訴（96
年度毒偵字第8170號），本院依簡式審判程序判決如下：
    主  文
甲○○施用第一級毒品，累犯，處有期徒刑拾壹月。扣案之注射
針筒貳支、包裝袋壹個均沒收。
    事  實
一、甲○○前因施用毒品案件，經本院以87年度毒聲字第34號裁
    定送觀察、勒戒後，認有繼續施用毒品之傾向，再經本院以
    87年度毒聲字第408 號裁定施以強制戒治，嗣因成效經評定
    為合格，經本院以87年度毒聲字第3904號裁定停止戒治，所
    餘戒治期間付保護管束，於民國88年6 月29日期滿未經撤銷
    停止戒治，視為強制戒治執行完畢，並由臺灣板橋地方法院
    檢察署檢察官以88年度戒毒偵字第8 號為不起訴處分確定。
    惟於上開強制戒治執行完畢後5 年內，復因施用毒品案件，
    經臺灣桃園地方法院以93年度訴字第518 號判處有期徒刑6
    月確定，已於94年9 月13日縮刑期滿執行完畢。又因施用毒
    品案件，經本院以95年度訴緝字第8 號判處有期徒刑10月確
    定，嗣經本院以96年度聲減字第11號裁定減為有期徒刑5 月
    確定，甫於96年7 月16日縮刑期滿執行完畢。仍不知悔改，
    基於施用第一級毒品之犯意，於96年10月11日20時許，在其
    位於臺北縣樹林市○○街46號住處內，以將第一級毒品海洛
    因置於注射針筒施打手臂靜脈之方法，施用第一級毒品海洛
    因。嗣為警於96年10月12日9 時30分許，在臺北縣新莊市○
    ○○路46巷4 號前查獲，並扣得甲○○所有、供其施用第一
    級毒品海洛因所用之注射針筒2 支、包裝袋1 個，經警採集
    甲○○之尿液檢體送驗結果，呈鴉片類陽性反應，始悉上情
    。
二、案經臺北縣政府警察局新莊分局報請臺灣板橋地方法院檢察
    署檢察官偵查起訴。本院於準備程序進行中，被告就被訴事
    實為有罪之陳述，經告知被告簡式審判程序之旨，並聽取當
    事人意見後，裁定由受命法官獨任進行簡式審判程序。
    理  由
一、上揭事實，迭據被告甲○○於警詢、偵訊及本院審理時坦承
    不諱，並有注射針筒2 支、包裝袋1 個扣案可資佐證；且被
    告為警查獲後，經警採集其尿液檢體送驗結果，呈鴉片類陽
    性反應，有臺北縣政府警察局新莊分局被移送者姓名及代碼
    對照表、臺灣檢驗科技股份有限公司96年11月1 日濫用藥物
    尿液檢驗報告各1 份附卷可稽，足認被告之自白與事實相符
    ，而堪採信。
二、按毒品危害防制條例於92年7 月9 日修正公布，自93年1 月
    9 日施行，其中第20條、第23條將施用毒品之刑事處遇程序
    ，區分為「初犯」及「5 年內再犯」、「5 年後再犯」。依
    其立法理由之說明：「初犯」，經觀察、勒戒或強制戒治後
    ，應為不起訴處分或不付審理之裁定；經觀察、勒戒或強制
    戒治執行完畢釋放後，「5 年內再犯」者，因其再犯率甚高
    ，原實施之觀察、勒戒及強制戒治既已無法收其實效，爰依
    法追訴或裁定交付審理。至於經觀察、勒戒或強制戒治執行
    完畢釋放後，「5 年後再犯」者，前所實施之觀察、勒戒或
    強制戒治已足以遮斷其施用毒品之毒癮，為期自新及協助其
    斷除毒癮，仍適用「初犯」規定，先經觀察、勒戒或強制戒
    治之程序。從而依修正後之規定，僅限於「初犯」及「5 年
    後再犯」二種情形，始應先經觀察、勒戒或強制戒治程序。
    倘被告於5 年內已再犯，經依法追訴處罰，縱其第3 次（或
    第3 次以上）再度施用毒品之時間，在初犯經觀察、勒戒或
    強制戒治執行完畢釋放5 年以後，已不合於「5 年後再犯」
    之規定，且因已於「5 年內再犯」，顯見其再犯率甚高，原
    實施觀察、勒戒或強制戒治，已無法收其實效，即應依該條
    例第10條處罰（最高法院95年第7 次刑事庭會議決定參照）
    。查被告有上揭事實欄第一項所示之強制戒治及科刑處罰紀
    錄，有刑案資料查註紀錄表、臺灣高等法院被告前案紀錄表
    可憑。被告於88年6 月29日強制戒治執行完畢後5 年內，復
    開始施用毒品，先後經臺灣桃園地方法院以93年度訴字第51
    8 號判處有期徒刑6 月確定（已於94年9 月13日縮刑期滿執
    行完畢）、本院以95年度訴緝字第8 號判處有期徒刑10月確
    定（嗣經本院以96年度聲減字第11號裁定減為有期徒刑5 月
    確定，甫於96年7 月16日縮刑期滿執行完畢），故縱被告於
    本案再度施用毒品之時間，係在上開強制戒治執行完畢5 年
    以後，揆諸前揭說明，仍應依毒品危害防制條例第10條規定
    處罰。綜上所述，本案事證明確，被告犯行堪予認定，應依
    法論科。
三、按海洛因係屬毒品危害防制條例第2 條第2 項第1 款所定之
    第一級毒品。是核被告所為，係犯毒品危害防制條例第10條
    第1 項之施用第一級毒品罪。其持有第一級毒品海洛因之低
    度行為，為施用之高度行為所吸收，不另論罪。又被告前因
    施用毒品案件，經臺灣桃園地方法院以93年度訴字第518 號
    判處有期徒刑6 月確定，已於94年9 月13日縮刑期滿執行完
    畢；又因施用毒品案件，經本院以95年度訴緝字第8 號判處
    有期徒刑10月確定，嗣經本院以96年度聲減字第11號裁定減
    為有期徒刑5 月確定，甫於96年7 月16日縮刑期滿執行完畢
    等情，有臺灣高等法院被告前案紀錄表可稽，其於受有期徒
    刑之執行完畢後，5 年以內故意再犯本件有期徒刑以上之罪
    ，為累犯，應依刑法第47條第1 項加重其刑。爰審酌被告前
    因施用毒品，曾接受強制戒治之執行完畢，獲有不起訴分之
    寬典，且迭經論罪科刑及執行完畢，仍不知抗拒毒品誘惑，
    再次漠視法令而犯本罪，非但戕害自我身心健康，對於社會
    風氣、治安亦潛有相當危害，惟念其施用毒品所生危害，實
    以戕害自我身心健康為主，對於他人生命、身體、財產等法
    益，尚無重大明顯之實害，且自始至終均坦承犯行，犯罪後
    之態度尚佳等一切情狀，量處如主文所示之刑，以示懲儆。
    扣案之注射針筒2 支、包裝袋1 個，皆為被告所有，供其犯
    本案施用第一級毒品罪所用之物，已據被告供承在卷，爰均
    依刑法第38條第1 項第2 款規定宣告沒收之。
據上論斷，應依刑事訴訟法第273 條之1 第1 項、第299 條第1
項前段，毒品危害防制條例第10條第1 項，刑法第11條前段、第
47條第1 項、第38條第1 項第2 款，判決如主文。
本案經檢察官謝岳龍到庭執行職務。
中    華    民    國    97    年    3     月    31    日
                  刑事第十五庭  法  官  朱嘉川
以上正本證明與原本無異。
如不服本判決，應於判決送達後10日內，向本院提出上訴狀。
                                書記官  陳聖儒
中    華    民    國    97    年    3     月    31    日
附錄本案論罪科刑法條全文：
毒品危害防制條例第10條
施用第一級毒品者，處6 月以上5 年以下有期徒刑。
施用第二級毒品者，處3 年以下有期徒刑。


司法院資訊處製作；財團法人民間司法改革基金會備份。
